臺北高等行政法院判決
　　　　　　　　　　　　　　　　　　 96年度訴字第00143號
　　　　　　　　　　　　　　　.
原　　　告　甲○○
訴訟代理人　乙○○
被　　　告　勞工保險局
代　表　人　丙○○（總經理）
訴訟代理人　戊○○兼送達代收.
　　　　　　己○○
　　　　　　丁○○
上列當事人間因勞工保險條例事件，原告不服行政院勞工委員會
中華民國96年5 月8 日勞訴字第0960006460號訴願決定，提起行
政訴訟。本院判決如下：
    主  文
原告之訴駁回。
訴訟費用由原告負擔。
    事  實
一、事實概要：緣原告以安興青草行為投保單位，加入勞工保險
    為被保險人。原告於民國（下同）95年9 月1 日退職，檢據
    向被告申請老年給付。經被告審查，以原告95年9 月1 日退
    職前投保薪資分別於92年11月1 日、93年9 月1 日調整生效
    為28,800元、42,000元，惟其未有前揭投保薪資調整期間具
    體領薪紀錄或相關收入資料可資證明，乃依勞工保險條例第
    14條規定，以95年10月11日保承行字第09510330400 號函（
    下稱原處分）核定註銷原告該2 筆投保薪資調整，已繳保險
    費依照同條例第16條第2 項規定，不予退還；並按原告95年
    9 月1 日退職當月起前3 年之平均月投保薪資16,500元，核
    發14個月老年給付。原告不服，向勞工保險監理委員會（下
    稱勞保監理會）申請審議，經該會以95年12月28日94保監審
    字第3520號審定書駁回後，原告逕向本院提起行政訴訟，嗣
    原告提起訴願，亦遭駁回。
二、兩造聲明：
　(一)原告聲明求為判決：
    1.訴願決定、爭議審定及原處分不利於原告之部分均撤銷。
    2.被告應作成核付原告老年給付差額新臺幣（下同）295,75
      0元之行政處分。
    3.訴訟費用由被告負擔。
　(二)被告聲明求為判決：
    1.駁回原告之訴。
    2.訴訟費用由原告負擔。
三、兩造之主張：
甲、原告主張之理由：
一、安興青草行不用繳稅，因此有免稅扣繳憑單，且安興青草行
    負責人乙○○都是以現金給付原告薪資，所以原告無法提出
    薪資的相關資料。
二、原告認定核付老年給付之金額有誤，安興青草行分別於92年
    11月1 日93年9 月1 日已將原告之投保薪資由16,500元調整
    為28,800元及42,000元，亦經被告同意調整。又原告之前向
    被告申請傷病給付，當時被告有核給，現在原告申請老年給
    付，被告卻不核給，原告認為非常不合理，如果被告不核給
    ，當初就不應收這麼多的保險費。
乙、被告主張之理由：
一、依勞工保險條例第14條第2 項規定：「被保險人之薪資，如
    在當年2 月至7 月調整時，投保單位應於當年8 月底前將調
    整後之月投保薪資通知保險人；如在當年8 月至次年1 月調
    整時，應於次年2 月底前通知保險人。其調整均自通知之次
    月1 日生效。」同條例施行細則第32條規定，勞工投保薪資
    應按其月薪資總額，以勞動基準法第2 條第3 款規定之工資
    為準（即勞工因工作而獲得之報酬包括工資、薪金及按計時
    、計日、計月、計件以現金或實物等方式給付之獎金、津貼
    及其他任何名義之經常性給與均屬之），其每月收入不固定
    者，以最近3 個月收入之平均為準，再依勞工保險投保薪資
    分級表之規定申報。上開規定係強制規定，非事業主或被保
    險人可自由增減。另就業保險法第40條規定：「就業保險之
    月投保薪資、投保薪資調整，除本法另有規定外，準用勞工
    保險條例及其相關規定辦理。」又依勞工保險條例第59條規
    定，被保險人依第58條第1 項規定請領老年給付者，其保險
    年資合計每滿1 年按其平均月投保薪資，發給1 個月老年給
    付；其保險年資合計超過15年者，其超過部分，每滿1 年發
    給2 個月老年給付。但最高以45個月為限，滿半年者以1 年
    計。
二、原告於95年9 月1 日退職請領老年給付前，安興青草行分別
    於92年11月1 日及93年9 月1 日將原告之投保薪資由16,500
    元漸次調整為28,800元及42,000元。經被告派員訪查，據該
    單位出具說明書稱，原告每月薪資均以現金給付，平日並未
    製作薪資紀錄，亦無原告薪資所得扣繳憑單。該單位既未能
    提供原告薪資資料，被告無法認定原告92年11月1 日月薪資
    總額已達28,800元、93年9 月1 月薪資總額已達42,000元，
    被告乃依規定將原告該2 筆投保薪資調整逕予註銷，原告之
    投保薪資仍應維持為16,500元，已繳之保險費依照同條例第
    16條第2 項規定不予退還，並以本件原處分函復。
三、原告未提供薪資所得之相關資料，被告仍無法認定原告92年
    11 月1日之月薪資總額已達28,800元、93年9 月1 日之月薪
    資總額已達42,000元，被告依規定將原告該2 筆投保薪資調
    整予以註銷，另原告自60年2 月6 日起斷續加保至95年9 月
    1 日退職日止，合計保險年資為14年又139 日，被告依照前
    開規定，按原告退職當月起前3 年之平均月投保薪資16,500
    元，發給14個月老年給付，計231,000 元，並無不符。
    理  由
一、按「各投保單位應為其所屬勞工，辦理投保手續及其他有關
    保險事務，並備僱用員工或會員名冊（第1 項）。．．．保
    險人為查核投保單位勞工人數、工作情況及薪資，必要時得
    查對其員工或會員名冊、出勤工作紀錄及薪資帳冊（第3 項
    ）。」、「前條所稱月投保薪資，係指由投保單位按被保險
    人之月薪資總額，依投保薪資分級表之規定，向保險人申報
    之薪資；．．．（第1 項）。．．．被保人之薪資，如在當
    年2 月至7 月調整時，投保單位應於當年8 月庭前調整後之
    月投保薪資通知保險人；如在當年8 月至次年1 月調整時，
    應於次年2 月底前通知保險人。其調整均自通知之次月1 日
    生效（第2 項）。」、「勞工保險之保險費一經繳納，概不
    退還。但非歸責於投保單位或被保險人事由所致者，不在此
    限。」、「被保險人依前條第1 項規定請領老年給付者，其
    保險年資合計每滿1 年按其平均月投保薪資，發給1 個月老
    年給付；其保險年資合計超過15年者，其超過部分，每滿1
    年發給2 個月老年給付。但最高以45個月為限，滿半年者以
    1 年計。」勞工保險條例第10條第1 項、第3 項、第14條第
    1 項、第2 項、第16條第2 項、第59條分別定有明文。次按
    「本條例第14條第1 項所稱月薪資總額，以勞動基準法第2
    條第3 款規定之工資為準：其每月收入不固定者，以最近3
    個月收入之平均為準；．．．。」勞工保險條例施行細則第
    32條第1 項亦定有明文。另依勞動基準法第2 條第3 款規定
    ，工資為勞工因工作而獲得之報酬；包括工資、薪金及按計
    時、計日、計月、計件以現金或實物等方式給付之獎金、津
    貼及其他任何名義之經常性給與均屬之。
二、查本件原告於82年11月30日自前一投保單位退保，90年1 月
    18日以投保薪資16,500元於安興青草行加保，92年11月1日
    、93年9 月1 日投保薪資分別調整生效為28,800元、42,000
    元，嗣於95年9 月1 日退職申請老年給付。被告為查明前揭
    原告投保薪資調整期間領薪情形，於95年9 月間派員進行業
    務訪查，據卷附受訪安興青草行出具未列日期之說明書載述
    ：「本行是由負責人乙○○君及妻子甲○○君共同經營，由
    負責人以現金直接交付甲○○君薪資，平均每月薪資約4 萬
    多元，本行平時並未製作薪資紀錄，亦無其薪資所得扣繳憑
    單。」復經被告依據財政部財稅資料中心查明原告92、93年
    並無薪資所得扣繳資料。據此，被告遂以並無具體薪資資料
    可資證明原告於92年11月1 日、93年9 月1 日投保薪資調整
    生效期間月薪資總額已達該當調整後投保薪資等級標準，乃
    以原處分核定註銷原告該2 筆投保薪資調整，已繳保險費依
    照同條例第16條第2 項規定，不予退還；並按原告95年9 月
    1 日退職當月起前3 年之平均月投保薪資16,500元，核發14
    個月老年給付等情，為兩造所不爭，復有勞工保險老年給付
    申請書暨給付收據、勞工保險被保險人投保資料表、勞保老
    年給付受理編審清單、被告資訊作業通知書、被告臺中縣辦
    事處函附說明書等件附訴願卷可參，自堪信為真正。原告起
    訴主張其確有自投保單位受領上揭申報之投保薪資，被告前
    已核定原告依調整後投保薪資繳納保險費，且之前原告向被
    告申請傷病給付，被告亦有核付，現卻拒不核給老年給付，
    顯有未合云云。
三、按勞工保險係屬社會保險，各項被保險人資料之登載採申報
    制並以誠信為原則，即各項資料之申報應以事實為依據。於
    投保薪資之申報與調整，投保單位應按被保險人之月薪資總
    額，依投保薪資分級表之規定，向保險人申報之，此揆諸勞
    工保險條例第14條規定可按。再按「當事人就主張之事實須
    負舉證責任，倘其所提出之證據不足為主張事實之證明，自
    不能認其主張之事實為真實。」此參諸最高行政法院36年判
    字第16號判例自明。
四、查原告之投保單位安興青草行既分別於92年11月1 日、93年
    9 月1 日將原告投保薪資調整生效為28,800元、42,000元，
    依前揭規定，原告於該期間之月薪資總額則應分別有已達該
    當調整後投保薪資等級之具體事證，並保存之。然參以原告
    於向被告提出本件申請時，並未提出其確有受領上揭薪資之
    相關資料；復參酌原告於訴願時略稱：「其投保薪資既已分
    別於92年11月1 日、93年9 月1 日調整生效為28,800元、42
    ,000元，勞工保險局又何必於事後辯解？且安興青草行資本
    額2 萬元，免報稅，何來具體薪資資料．．．」云云，並檢
    附財政部臺灣省中區國稅局有關原告90年至94年度綜合所得
    稅各類所得資料清單各1 份為證，然參酌依上揭資料顯示，
    原告於90、91、94年度之綜合所得稅各類所得清單均載「查
    無資料」；至92、93年度綜合所得稅各類所得清單亦僅有利
    息所得，均無原告於投保單位受領薪資之申報所得資料，亦
    難認原告主張其確有受領向被告申報上揭薪資一節確屬實在
    。再參以原告訴訟代理人即原告之夫亦即投保單位安興青草
    行之負責人，於本院審理時陳稱略以「並無原告領薪之資料
    ，因為是領現金，原告薪水是原告訴代發給，原告訴代雖已
    退休，但是擔任老闆，原告任原告訴代的員工，原告訴代付
    薪水給原告」等語（參見本院卷第84頁），則原告並未提出
    其於調薪後確有受領上揭薪水給付之相關資料，故其始終未
    能提出相關積極具體事證證明其92年11月1 日、93年9 月1
    日投保薪資調整生效，是因該期間薪資已達該當調整後投保
    薪資等級標準，以實其說，則自難僅憑其空言主張，即遽為
    其有利之認定。另查原告於本院審理中，固提出事後補具之
    原告91年度至95年度財政部臺灣省中區國稅局各類所得扣繳
    暨免扣繳憑單申報書、各類所得扣繳暨免扣繳憑單、綜合所
    得稅各類所得資料清單等為證，然稽之依上揭資料顯示，原
    告自91年至95年間於其投保單位安興青草行之所得，均分別
    只有1 筆，各為16,500元、28,800元、28,800元、42,000元
    、42,000元，此與原告主張其所得金額於92年11月1 日、93
    年9 月1 日調整後，為每月28,800元、42,000元一節即顯有
    未合。另原告提出之財政部臺灣省中區國稅局違章案件罰鍰
    繳款書、財政部臺灣省中區國稅局東勢稽徵所處分書，亦顯
    示原告確有事後始向國稅局補繳稅款及所繳稅款所得金額確
    與原告之投保單位向被告所申報原告每月所得總額不符，故
    其事後所提出上揭報稅資料，顯與其主張不符，應係事後彌
    縫之舉，不足為本件原告有利之認定。
五、此外，原告於本院審理中，對其主張上揭有利事實，均未能
    舉證以實其說，自難信其主張為真正。至原告雖主張其前曾
    向被告申請傷病給付，經被告核准在案云云，惟此係原告另
    件申請，被告所為處分是否合法之問題，尚與本件請求是否
    有理由無涉。況被告抗辯其於本件原處分後，嗣於95年10月
    30日以保給傷字第09560770340 號函，就原告溢領傷病給付
    部分，另為處分，此有上揭函件在卷可按，故原告此項主張
    ，亦不足為其有利之認定。另查依勞工保險條例第16條第2
    項「勞工保險之保險費一經繳納，概不退還。但非歸責於投
    保單位或被保險人事由所致者，不在此限。」規定可知，本
    件勞工保險之保險費，既係因可歸責於保單位或被保險人事
    由所致，被告就原告已繳納之保險費不予退還，亦無違誤。
六、綜上所述，原告主張各節，均非可採，被告原處分以原告未
    有92年11月1 日、93年9 月1 日投保薪資調整期間具體領薪
    紀錄或相關收入資料可資證明，乃依勞工保險條例第14條規
    定，核定註銷其該2 筆投保薪資調整，已繳保險費依照同條
    例第16條第2 項規定，不予退還，並按原告95年9 月1 日退
    職當月起前3 年之平均月投保薪資16,500元，核發14個月老
    年給付等情，尚無違誤，審議審定及訴願決定予以維持，亦
    無不合。原告徒執前詞，訴請如聲明所示，為無理由，應予
    駁回。
據上論結，本件原告之訴為無理由，爰依行政訴訟法第98條第1
項前段，判決如主文。
中　　華　　民　　國　　96　　年　　11　　月　　22　　日
                       第四庭審判長法  官　陳國成
　                                 法  官  陳忠行
                                   法  官  陳秀
上為正本係照原本作成。
如不服本判決，應於送達後20日內，向本院提出上訴狀並表明上
訴理由，如於本判決宣示後送達前提起上訴者，應於判決送達後
20日內補提上訴理由書（須按他造人數附繕本）。
中　　華　　民　　國　　96　　年　　11　　月　　22　　日
 　　  　　　　　　　 　　  　     書記官  楊子鋒
